【裁判字號】    98,易,161
【裁判日期】    981020
【裁判案由】    竊盜
【裁判全文】
臺灣臺東地方法院刑事判決               98年度易字第161號
公  訴  人  臺灣臺東地方法院檢察署檢察官
被      告  甲○○
選任辯護人  陳信伍律師
上列被告因竊盜案件，經檢察官聲請以簡易判決處刑（98年度偵
字第798號），本院刑事庭受理後，認不宜以簡易判決處刑，改
依通常程序審理，本院判決如下：
    主  文
甲○○犯竊盜未遂罪，累犯，處有期徒刑陸月，如易科罰金，以
新臺幣壹仟元折算壹日。
    犯罪事實
一、甲○○為中度智能障礙者，思考速度緩慢，理解能力缺損，
    在判斷力有嚴重缺陷之情況下，意圖為自己不法之所有，於
    98年5月3日下午3時30分許，至臺東縣臺東市○○路○段22巷
    88號丁○○住處(侵入住宅部分未據提出告訴)，以手用力扭
    開上開住處後門後入內搜尋財物，適為丁○○發覺報警處理
    而未得逞。
二、案經臺東縣警察局臺東分局報告臺灣臺東地方法院檢察署檢
    察官偵查後聲請簡易判決處刑。
    理  由
壹、程序部分（證據能力部分）
    按被告以外之人於審判外之言詞或書面陳述，除法律有規定
    者外，不得作為證據；又被告以外之人於審判外之陳述，雖
    不符合同法第159條之1至第159條之4之規定，但經當事人於
    審判程序同意作為證據，法院審酌該言詞陳述或書面陳述作
    成時之情況，認為適當者，亦得為證據。當事人、代理人或
    辯護人於法院調查證據時，知有第159條第1項不得為證據之
    情形，而未於言詞辯論終結前聲明異議者，視為有前項之同
    意，刑事訴訟法第159條第1項及第159條之5分別定有明文。
    查本判決下列所引用之各該被告以外之人於審判外之言詞或
    書面陳述，均屬傳聞證據，惟均經當事人於本院準備程序表
    示同意作為證據而不予爭執，且迄至言詞辯論終結前亦未再
    聲明異議，本院審酌此等證據資料製作時之情況，尚無違法
    不當及證明力明顯過低之瑕疵，亦認為以之作為證據應屬適
    當，故揆諸前開規定，爰依刑事訴訟法第159條之5規定，認
    前揭證據資料均有證據能力。
貳、實體部分
一、認定犯罪事實所憑之證據及理由：
(一)上開犯罪事實，業據被告甲○○於本院審理中坦白承認，核
    與證人丁○○於警詢中之證詞互核相符，並有現場照片9張
    附卷足憑，被告甲○○竊盜未遂之犯行應堪認定。
(二)證人即被害人丁○○於本院審理中先證稱:「(問:是否在今
    年五月間你家有遭竊?)有的，是有被偷四、五佰元，我想就
    給他沒有關係，只有被偷這些現金而已。」，後又證稱:「(
    問:你如何發現家裡遭竊?)我回家時，有看到有人騎腳踏車
    放在我家後面，有人從我家後門進入，我不敢回家，一直到
    小偷從後門出來，我看到他有拿皮夾，褲袋裡面有鼓鼓的樣
    子，我看一下他的皮夾有四、五佰元，他說他姐姐也有給他
    錢，我家裡大概失竊三、四佰元……。」(見本院98年度易
    字第161號卷第55、56頁)，證人丁○○就指述遭竊之金額先
    後為不一致之證詞。再參以證人即本案承辦之警員丙○○於
    本院審理中證稱:「(問:為何丁○○在警詢中的證詞沒有提
    到她有現金失竊?)因為警詢時，丁○○並不確定。另名警員
    有問丁○○是否確定現金是否是她的，因為丁○○說她不確
    定，所以我們沒有將被告甲○○身上的現金發還給被害人，
    還是由被告甲○○帶走。」(見本院卷98年度易字第161號卷
    第59頁)。綜上，本案被害人丁○○是否有遭竊現金尚有疑
    慮，依罪疑唯輕之原理，應為有利被告之認定，而認本件被
    告甲○○未竊得被害人之現金。
二、論罪及科刑：
(一)本院依被告之聲請將其送行政院國軍退除役官兵輔導委員會
    臺東榮民醫院鑑定行為時之精神狀態，鑑定結果為:「任員
    經本院鑑認為中度智能障礙個案，思考速度緩慢，理解能力
    缺損，抽象推理處理問題能力均不佳，思考反應簡單直接，
    判斷力與生活自理能力顯得有嚴重的缺陷，人際關係建立能
    力薄弱且不穩定，金錢管理能力差需家人監督，行為社會化
    之程度較低，對基本社會規範之理解及學習力差而緩慢且無
    法穩定遵循，需他人長期照護。於本案中，鑑定任員屬於因
    中度智能障礙而致其辨識行為違法或依其辨識而行為之能力
    顯著減低。」，有該院精神鑑定報告書1份在卷足憑，足認
    被告於本案行為時因中度智能障礙致其辨識行為違法或依其
    辨識而行為之能力顯著減低。
(二)核被告所為，係犯刑法第320條第3項、第1項之竊盜未遂罪
    。檢察官起訴法條，以被告所為，係犯刑法第321條第3項、
    第1項第2款之加重竊盜未遂罪，又於本院審理中更正起訴法
    條為刑法第320條第1項之竊盜罪，檢察官尚有誤會，起訴法
    條應予變更。被告前因竊盜案件，經法院判處有期徒刑1年2
    月經減刑為有期徒刑7月確定，於97年7月26日執行完畢，有
    臺灣高等法院被告前案紀錄表在卷足憑，其於5年內故意再
    犯本件有期徒刑以上之罪，為累犯，應依刑法第47條第1項
    之規定加重其刑。再被告雖已著手竊盜行為之實施，惟並未
    竊得財物，其犯罪尚屬未遂，爰依刑法第25條第2項之規定
    ，按既遂之刑度減輕其刑。又本件被告為前開竊盜犯行時，
    因中度智能障礙之影響，致其辨識行為違法及依其辨識而行
    為之能力，有顯然減低，爰依刑法第19條第2項之規定，減
    輕其刑。爰審酌被告侵入被害人住處欲竊取物品，主要係受
    智能障礙之影響，被告未竊得任何物品，所生危害不高，且
    己坦承犯行，惟被告有多次前科紀錄，素行不佳等一切情狀
    ，酌情量處如所主文所示之刑，並諭知易科罰金之折算標準
    ，以資懲戒。
據上論斷，應依第452條、第299條第1項前段，刑法第320條第3
項、第1項、第25條第2項、第19條第2項、第47條第1項、第41條
第1項前段，刑法施行法第1條之1第1項、第2項前段，判決如主
文。
本案經檢察官乙○○到庭執行職務。
中    華    民    國    98    年    10    月    20    日
                  刑事第四庭    法  官  馬培基
以上正本證明與原本無異。
如不服本判決應於收受本判決後10日內向本院提出上訴書狀；上
訴書狀應敘述具體理由。未敘述上訴理由者，應於上訴期間屆滿
後20日內向本院補提理由書狀（均須按他造當事人之人數附繕本
）。「切勿逕送上級法院」。
告訴人或被害人對於本判決如有不服，請書具不服之理由狀，請
求檢察官上訴者，其上訴期間之計算係以檢察官收受判決正本之
日期為準。
                                書記官  尹玉琪
中    華    民    國    98    年    10    月    20    日
附錄論罪科刑法條：
中華民國刑法第320條
（普通竊盜罪、竊佔罪）
意圖為自己或第三人不法之所有，而竊取他人之動產者，為竊盜
罪，處 5 年以下有期徒刑、拘役或 5 百元以下罰金。
意圖為自己或第三人不法之利益，而竊佔他人之不動產者，依前
項之規定處斷。
前二項之未遂犯罰之。


司法院資訊處製作；財團法人民間司法改革基金會備份。
